【裁判字號】    97,上訴,77
【裁判日期】    970311
【裁判案由】    違反毒品危害防制條例
【裁判全文】
臺灣高等法院高雄分院刑事判決          97年度上訴字第77號
上  訴  人  臺灣屏東地方法院檢察署檢察官
被      告  甲○○
上列上訴人因被告違反毒品危害防制條例案件，不服臺灣屏東地
方法院95年度訴字第579 號中華民國96年10月23日第一審判決（
起訴案號：臺灣屏東地方法院檢察署94年度偵字第3758號），提
起上訴，本院判決如下：
    主  文
上訴駁回。
    理  由
一、公訴意旨略以：被告甲○○基於概括犯意，自民國94年5 月
    間起，迄94年7 月中旬止，在屏東縣麟洛鄉老田尾等地，每
    隔1 至2 星期，無償提供林睿騰第一級毒品海洛因，前後4
    次，除94年7 月8 日該次為1 千元之份量外，其餘每次為1
    泡份量。被告甲○○又以轉讓第二級毒品犯意，於94年7 月
    8 日，在同地點，無償提供林睿騰價值1 千元之甲基安非他
    命。嗣於94年8 月2 日15時30分許，在屏東市○○路1014號
    前，為海巡人員在其所駕駛車號3S-7611 號車內查獲甲基安
    非他命2 包（毛重4.4 公克）、海洛因香煙6 支（總重5.07
    公克），又在屏東市○○路1014號2 樓住處，查獲海洛因18
    包（毛重19.2公克）、電子磅秤1 台、吸食器1 只、行動電
    話1 支。因認被告甲○○涉犯毒品危害防制條例第8 條第1
    項、第2 項之轉讓第一級、第二級毒品罪嫌等語。
二、按犯罪事實應依證據認定之，無證據不得認定犯罪事實；又
    被告或共犯之自白，不得作為有罪判決之唯一證據，仍應調
    查其他必要之證據，以察其是否與事實相符；再檢察官就被
    告犯罪事實，應負舉證責任，並指出證明之方法；且不能證
    明被告犯罪或其行為不罰者，應諭知無罪之判決，刑事訴訟
    法第154 條第2 項、第156 條第2 項、第161 條第1 項及第
    301 條第1 項分別定有明文。申言之，被告或共犯雖經自白
    ，仍應調查其他必要之證據，以察其是否與事實相符。立法
    目的乃欲以補強證據擔保自白之真實性；亦即以補強證據之
    存在，藉之限制自白在證據上之價值。而所謂補強證據，則
    指除該自白本身外，其他足資以證明自白之犯罪事實確具有
    相當程度真實性之證據而言。雖其所補強者，非以事實之全
    部為必要，但亦須因補強證據與自白之相互利用，而足使犯
    罪事實獲得確信者，始足當之。再檢察官對於起訴之犯罪事
    實，應負提出證據及說服之實質舉證責任。倘其所提出之證
    據，不足為被告有罪之積極證明，或其指出證明之方法，無
    從說服法院以形成被告有罪之心證，基於無罪推定之原則，
    自應為被告無罪判決之諭知；且公訴案件犯罪證據之蒐集，
    及提起公訴後，對犯罪事實之舉證責任及指出證明之方法，
    均屬公訴人之職責，原則上法院僅於當事人之主張及舉證範
    圍內進行調查證據，其經法定程序調查證據之結果，認已足
    以證明犯罪事實時，始得為犯罪事實之認定。若其為訴訟上
    之證明，於通常一般人仍有合理之懷疑存在，尚未達於可確
    信其真實之程度者，在該合理懷疑尚未剔除前，自不能為有
    罪之認定。法院不得以偵查機關關於某種犯罪之調查不易，
    即放棄上開原則之堅持，致有違背刑事訴訟無罪推定及嚴格
    證明之原則，其理甚明（最高法院92年台上字第128 號判例
    、94年台上字第2033號判決亦揭櫫明確）。
三、證據能力：
(一)、證人林睿騰於偵查中經具結之陳述，並未曾提及檢察官在偵
    查時有不法取供之情形，且亦無證據足以證明證人上開陳述
    有顯不可信之情況，證人於原審復已到庭接受詰問，足可認
    定業已保障被告詰問權，依刑事訴訟法第159 條之1 第2 項
    規定，自得為證據。
(二)、本件監聽錄音係偵查犯罪機關依法定程序實施監聽所得（參
    卷附通訊監察書），而監聽錄音譯文，雖為偵查犯罪機關單
    方面製作，但本院踐行調查證據之程序，被告對此部分之監
    聽錄音及譯文內容並不爭執（見本院卷第34頁），自得採為
    認定犯罪事實之基礎，自有證據能力。
(三)、卷附之搜索、扣押筆錄、扣押物品目錄表等，固均屬書面之
    傳聞證據，然檢察官、被告、辯護人已於本院審理調查上開
    證據時，就此證據能力均表示無意見，且本院認為以之作為
    本件論証之證據，均與待證事實具有關聯性，作為本案之證
    據亦屬適當，依刑事訴訟法第159 條之5 第1 項規定，自得
    為證據。
(四)、按鑑定人由審判長、受命法官或檢察官就下列之人選任1 人
    或數人充之：(一)就鑑定事項有特別知識經驗者。(二)經政府機
    關委任有鑑定職務者；鑑定之經過及其結果，應命鑑定人以
    言詞或書面報告；法院或檢察官得囑託醫院、學校或其他相
    當之機關、團體為鑑定，或審查他人之鑑定，並準用第 203
    條至第206 條之1 規定，刑事訴訟法第198 條、第206 條第
    1 項、第208 條第1 項分別定有明文。本件卷附毒品鑑定通
    知書，雖係被告以外之人於審判外之書面陳述，然法務部調
    查局係臺灣高等法院檢察署關於毒品鑑定之概括選任鑑定機
    關，有臺灣高等法院檢察署92年9 月9 日檢文允字第092100
    1203號函附之「臺灣高等法院檢察署檢察長概括選任鑑定機
    關表列」足參，則上開毒品鑑定通知書，為刑事訴訟法第15
    9 條第1 項規定之例外情形，應有證據能力。
四、公訴人認被告甲○○涉犯上開轉讓第一級、第二級毒品等犯
    行，係以證人林睿騰於偵查中證述、查獲上開扣案毒品等物
    、毒品鑑定書、通訊監察錄音帶、譯文等情為據。然訊據被
    告否認有何上開被訴轉讓第一、二級毒品等犯行，辯稱：卷
    附通訊監察錄音譯文中，伊與林睿騰所談僅屬一般交談內容
    ，並非毒品之暗號，伊亦未曾拿過海洛因、甲基安非他命給
    林睿騰，查扣上述毒品等物，均係伊自己施用毒品所用之物
    等語。
五、經查：
(一)、94年7 月8 日12時35分許，被告所使用之0000000000號行動
    電話與證人林睿騰所使用之0000000000號行動電話，固有出
    現「Ｂ（林睿騰）：阿叔喔，甜的，鹹的各1 千；Ａ（被告
    ）：等一下再說啦」等對話內容，有通訊監察譯文在卷足佐
    （見偵卷第46頁），而證人林睿騰於偵查中雖稱：「（閱畢
    94年7 月8 日，0000000000號與0000000000對話通訊監察譯
    文）鹹的是指海洛因，甜的是指甲基安非他命」等語（見偵
    卷第63頁），然觀諸卷附當日12時36分許、12時40分許、12
    時55分許之後續對話內容，被告僅答稱「我問他看看」、「
    你來公館」、「嗯」、「你在那？」、「好」等語（見偵卷
    第46- 47頁），則被告於上開對話內容中，並未曾提及有何
    要轉讓海洛因或甲基安非他命之話語，且無其他積極足認被
    告於當日電話聯絡之後，確有轉讓第一級毒品給證人林睿騰
    ，自難僅以此段通訊監察電話內容，推論被告當日即有轉讓
    第一、二級毒品給證人林睿騰之犯行。
(二)、94年7月10日16時1分許，被告所使用之0000000000號行動電
    話與證人林睿騰所使用之0000000000號行動電話，固有出現
    「Ａ：喂，怎樣？Ｂ：喔，阿叔喔，一張啦。Ａ：你在哪？
    Ｂ：在家這。Ａ：到歸來打給我，我現從公館出發」等對話
    內容，有通訊監察譯文在卷足佐（見偵卷第47頁），而證人
    林睿騰於偵查中雖稱：「（閱畢94年7 月10日之通訊監察譯
    文）甲○○免費提供我1 包海洛因，也是在麟洛的老田尾交
    海洛因給我，我們沒有金錢交易」等語（見偵卷第64頁），
    然觀上開對話內容，被告僅答稱「到歸來打給我，我現從公
    館出發你來公館」，並無提及究竟係要轉讓海洛因或甲基安
    非他命之話語，雖證人林睿騰於偵查中指稱係海洛因云云，
    然並無其他積極足認被告於當日電話聯絡之後，確有轉讓第
    一級毒品給證人林睿騰，自難僅以此段通訊監察電話內容，
    推論被告當日即有轉讓第一級毒品給證人林睿騰之犯行。
(三)、證人林睿騰於原審審理時則改口證稱：「（被告問：為何指
    訴我自94年5 月間起，迄94年7 月中旬止，在屏東縣麟洛鄉
    老田尾等地，每隔1 至2 星期，無償提供你第1 級毒品海洛
    因，前後4 次，並指述我於94年7 月8 日轉讓第2 級毒品，
    在同地點，無償提供你價值1 千元之甲基安非他命？）我沒
    有這樣說」、「我當時出庭的時候頭昏昏，所以講的話現在
    有點忘記了，我施用的毒品是向一個綽號叫『阿志』買的」
    、「（檢察官問：為何你在偵訊的陳述與今日不同？）毒品
    是「阿志」拿給我的」、「（檢察官問是否因為被告在法庭
    上，所以不能自由陳述？）不會」、「（檢察官問在偵訊時
    陳述的實在還是今日陳述的實在？）今天陳述的實在」等語
    （見原審卷第76頁正、反面），明顯與其前於偵查中所為上
    開證詞相左，何況其於偵查中所述上情，亦未提及關於被告
    如何轉讓第二級毒品甲基安非他命之犯行，自難謂證人林睿
    騰證詞無瑕疵可指，無從僅以證人林睿騰上開前後不一且未
    具補強證據之證述，遽認被告即有轉讓證人林睿騰第一級毒
    品海洛因4 次及轉讓第二級毒品甲基安非他命1 次之犯行。
(四)、被告雖經查獲安非他命2 包（毛重4 點4 公克）、海洛因香
    煙6 支（總重5 點07公克）、海洛因18包（毛重19點2 公克
    ）等物，而上開海洛因毒品，固經鑑定成分無誤（見偵卷第
    33頁之法務部調查局94年10月13日鑑定通知書），然此部分
    毒品已據被告於原審坦承係其施用第一級毒品、第二級毒品
    所用，並經原審於94年12月28日以94年度訴字第10 87 號判
    決施用第一級毒品及第二級毒品判決應執行有期徒刑1 年10
    月確定在案，此有原審法院94年度訴字第1087號判決1 份在
    卷可稽（見原審卷第128-130 頁），是上開查獲之毒品亦無
    法用以佐認被告有何被訴轉讓第一、二級毒品予證人林睿騰
    之事實。至於被告另遭查扣電子磅秤1 台、吸食器1 只、行
    動電話1 支等物，固有卷附之搜索、扣押筆錄、扣押物品目
    錄表為證（見警聲搜卷第35-39 頁），然此等物品客觀上並
    非必然屬於用以轉讓毒品所用之物，且其中電子磅秤1 台亦
    據被告於上開施用毒品案件中供稱係供自己施用毒品秤量之
    用（如前述該案判決所載），則此部分扣案物品亦難作為認
    定被告有何被訴轉讓第一、二級毒品犯行之不利證據。
(五)、公訴人上訴意旨雖以「附通訊監察譯文之94年3 月31日、同
    年4 月13日、同年7 月11日對話內容（見警聲搜卷第8 、9
    、12頁），均關及毒品且語多曖昧，而認證人林睿騰於偵查
    所證述其於94年5 、6 月間第1 次向甲○○要海洛因，約每
    隔1 、2 星期拿1 次，最後1 次到94年7 月中旬，即非不可
    採」等語，然此部分之通訊監察電話內容，究竟是否談及毒
    品，又是否與被告被訴上開轉讓毒品有關，均乏公訴人提出
    積極證據證明，顯難作為認定證人林睿騰於偵查所證述上情
    之依據。
六、綜上所述，依公訴人起訴及上訴所憑之上開證據，均難認被
    告有何公訴人所指之轉讓第一、二級毒品犯行，此外，復查
    無其他積極證據足認被告有何公訴人所指之上開犯行，揆諸
    首揭法律條文及判例說明，被告被訴轉讓第一、二級毒品等
    罪，均屬不能證明。原判決關於此部分因而為被告無罪之諭
    知，核無違誤；公訴人仍執起訴所據證據提起上訴，指摘原
    判決此部分不當，為無理由，應予駁回。
七、原判決關於被告偽造公印文部分，業經原審判決在案，此部
    分未據上訴因而確定，附此敘明。
據上論斷，應依刑事訴訟法第368 條，判決如主文。
本案經檢察官方娜蓉到庭執行職務。
中    華    民    國    97    年    3     月    11    日
               刑事第一庭   審判長法  官  郭雅美
                                  法  官  莊崑山
                                  法  官  張意聰
以上正本證明與原本無異。
如不服本判決應於收受本判決後10日內向本院提出上訴書狀，其
未敘述上訴理由者，並得於提起上訴後10日內向本院補提理由書
狀（均須按他造當事人之人數附繕本）「切勿逕送上級法院」。
中    華    民    國    97    年    3     月    11    日
                                  書記官  陳金


司法院資訊處製作；財團法人民間司法改革基金會備份。
